臺灣高等法院臺南分院刑事判決　　　　　　　 九十年度上訴字第一五二二號　 Ａ
　　上　訴　人　臺灣台南地方法院檢察署檢察官
　　被　　　告　丙　○　○
右上訴人因被告違反毒品危害防制條例案件，不服臺灣臺南地方法院九十年度訴字第
一○三六號中華民國九十年十月十二日第一審判決（起訴案號：臺灣臺南地方法院檢
察署九十年度偵字第五五七九號），提起上訴，本院判決如左：
      主      文
上訴駁回。
      理      由
一、公訴意旨略以：被告丙○○於民國八十九年十二月間某日起，基於概括之犯意，
    連續多次委由甲○○代為購買一級毒品海洛因，而在臺南市○○路二五二巷七弄
    七號甲○○住處交付予被告丙○○時，被告丙○○連續多次逕由該次取得之一級
    毒品海洛因朋分少許無償提供予甲○○施用。嗣於九十年一月二十八日十四時許
    ，甲○○再次受託購得一級毒品海洛因（含袋重）一．八公克，在臺南市○區○
    ○路二六三巷六七弄口正欲交付予被告丙○○時，為警當場查獲，並扣得前開海
    洛因一．八公克，因認被告丙○○涉犯違反毒品危害防制條例第八條第一項罪嫌
    。
二、公訴人認被告丙○○有轉讓海洛因之犯行，係以被告丙○○曾於警訊中坦承，而
    甲○○亦於警訊中供稱替被告丙○○代購海洛因後，曾有四至五次接受被告丙○
    ○分給海洛因等語，並有扣案海洛因一．八公克可稽，為主要論據。
三、按犯罪事實應依證據認定之，無證據不得推定其犯罪事實，刑事訴訟法第一百五
    十四條定有明文。所謂犯罪事實之證據，係指足以認定被告確有犯罪行為之積極
    證據而言，該項證據且須適合被告犯罪事實之認定，始得採為斷罪資料，又認定
    不利於被告之事實，須依積極證據，苟積極證據不足為不利於被告事實之認定時
    ，即應為有利於被告之認定，更不必有何有利之證據。再事實之認定，應憑證據
    ，如未能發現相當證據，或證據不足以證明，自不能以推測或擬制之方法，為裁
    判基礎（最高法院二十九年上字第三一０五號、三十年上字第八一六號、四十年
    台上字第八六號、五十三年台上字第二七五０判例參照）。
四、訊據被告丙○○堅決否認轉讓第一級毒品海洛因予甲○○，辯稱係伊與甲○○二
    人共同出資購買海洛因，伊並非無償轉讓給甲○○等語。經查，本件認定被告有
    轉讓海洛因給甲○○之惟一證據係警訊筆錄。而警卷所附三件警訊筆錄（丙○○
    一件、甲○○二件）均由偵查員乙○○一人所製作，各該筆錄內容矛盾及錯誤之
    處甚多，不可盡信，例如甲○○第一次警訊筆錄第四個問句「你被警查獲之一級
    毒品海洛因如何而來，警方在你被查獲之地點看到丙○○拿一級毒品海洛因予你
    ，而你當場亦從口袋拿出金錢給丙○○，當時你們是否正在交易海洛因？」此項
    問句所敘述警方看到的事實，即與檢察官起訴之事實截然相反。經本院傳喚偵查
    員乙○○到庭結證略稱：「甲○○說他要向丙○○拿，但我們事實上看到的是丙
    ○○向甲○○拿。甲○○的警訊筆錄第一頁背面第四個問句所敘述的事實有錯誤
    ，事實上是丙○○拿一千元給甲○○，甲○○也收了，被我們查獲後，甲○○將
    海洛因丟在地上。」已承認其製作之警訊筆錄有顯然之錯誤，並繼續導致第五句
    及第六句之問答均有明顯之錯誤，當然不可採信。而關於筆錄內容矛盾之處，例
    如丙○○固曾供稱「但如我託他代買均會分海洛因供他食用六、七次」，然而其
    上半句係「我沒有撥給甲○○。」前後有顯然之矛盾，自亦不可遽為採信。再查
    被告丙○○在警訊中多次堅決指證其係向甲○○購買毒品，其毒品來源既係甲○
    ○，何以又突然有半句筆錄承認其有免費轉讓第一級毒品海洛因予甲○○？按甲
    ○○既為丙○○獲得毒品之上手，何以又倒過來，由蔡春褘轉讓毒品供其施用？
    上開警訊口供，有違一般經驗法則。再者，證人甲○○第一次警訊中證稱：「（
    丙○○是否意圖販賣一級毒品給你食用，否則你怎麼從口袋拿出錢？）我是拿錢
    要包一級毒品海洛因。」、「我只向蔡春褘拿這一次。」等語，第二次警訊筆錄
    則供證九十年一月二十八日經警查獲之海洛因係向綽號黑狗拿的，另丙○○常向
    伊討金錢，伊覺得很煩，不再給錢，因此丙○○是要害伊等情。核該警訊意旨所
    示，警方係以被告已指證其有證人甲○○購買海洛因乙節訊問證人甲○○，證人
    甲○○經警誘導而認定被告要陷害他，參以其前後供證內容不一，則該警訊中證
    人甲○○突然供稱：「（丙○○警訊筆錄稱如有託你代購第一級毒品海洛因均會
    把海洛因分出供你施用共幾次？）應有四、五次。」等語，尚難遽信。次查，證
    人甲○○於原審九十年九月十一日調查時，已明確否認其於警訊中之矛盾供述為
    真實，其證言略稱：「（被告有無拜託你買海洛因？）無。」、「（為何在警局
    說被告拜託你買？及送海洛因給你施用？）我在警局因為毒癮發作，意識模糊，
    所以所作筆錄不實在。」、「（你有無一起與被告去買海洛因？）八十九年間我
    們有一起出錢，一起買過海洛因。」、「（警察查獲你身上的海洛因，是否你幫
    被告買的？）不是，我是向一個黑狗買的，買來自己用。」等語，是證人甲○○
    於警訊前後所供顯然矛盾不一，而有重大瑕疵，難以採信。而其另於原審調查中
    則堅詞否認無償受讓被告之海洛因，故被告被訴轉讓海洛因罪嫌，應屬不能證明
    。此外，復查無其他積極證據足以證明被告有被訴轉讓第一級毒品之犯行，原審
    因而為被告無罪之諭知，並無不當。檢察官上訴意旨，仍引用上開有重大瑕疵之
    警訊筆錄，指謫原判決不當，非有理由，應予駁回。
據上論結，應依刑事訴訟法第三百六十八條，判決如主文。
本案經檢察官林炎昇到庭執行職務。
中    華    民    國      九十一      年      一      月      三十      日
                                  臺灣高等法院臺南分院刑事第五庭
                                      審判長法官  鄭    文    肅
                                            法官  王    浦    傑
                                            法官  陳    珍    如
右正本證明與原本無異。
檢察官如不服本判決，應於判決送達後十日內向本院提出上訴書。
                                       法院書記官  嚴    巧    花
中    華    民    國      九十一      年      一      月      三十一    日
